【裁判字號】    97,易更,7
【裁判日期】    980227
【裁判案由】    詐欺
【裁判全文】
臺灣板橋地方法院刑事判決               97年度易更字第7號
公  訴  人  臺灣板橋地方法院檢察署檢察官
被      告  乙○○
                    （現另案在臺灣臺北監獄臺北分監執行）
上列被告因詐欺案件，經檢察官聲請以簡易判決處刑（九十七年
度偵字第一二六五０號），本院認不宜以簡易判決處刑，改依通
常程序於中華民國九十七年七月八日判決後，檢察官不服提起上
訴，經臺灣高等法院發回更審，本院更為判決如下：
    主  文
本件免訴。
    理  由
一、公訴意旨略以：被告乙○○明知詐騙集團等不法份子經常利
    用他人存款帳戶、提款卡、密碼轉帳等方式，獲取不法利益
    並逃避執法人員之追查，而依其社會經驗，應有相當之智識
    程度可預見其提供帳戶之存摺、金融卡供他人使用，將幫助
    他人從事詐欺取財之犯行，仍不違反其本意，竟基於幫助詐
    欺取財之犯意，於民國九十六年十二月二十八日，在不詳地
    點，將其向合作金庫商業銀行（下稱合作金庫）土城分行所
    申請開立之帳號00 00000000000號帳戶之存摺、提款卡及密
    碼，提供予姓名年籍不詳之人及其所屬之詐欺集團成員使用
    ，幫助該詐欺集團成員從事詐欺取財之犯行。而詐欺集團成
    員取得上開帳戶後，即基於詐欺取財之犯意，於同日二十時
    三十分許，佯為華南商業銀行之客服人員，撥打電話予甲○
    ○，向其詐稱：因銀行轉帳發生錯誤，致銀行無法正常扣款
    ，會從其帳戶內每月扣款，要求其直接至提款機前依指示操
    作，致甲○○因而陷於錯誤，遂於同日二十一時二十分許，
    經其胞姐簡鳳真同意後，以簡鳳真所有之華南商業銀行提款
    卡操作提款機。嗣甲○○發覺已轉帳新臺幣（下同）五千七
    百二十一元至被告所有之上開帳戶後，始知受騙，乃報警處
    理循線查知上情，認被告涉犯刑法三十條第一項、第三百三
    十九條第一項之幫助詐欺取財罪嫌。
二、按案件曾經判決確定者，應諭知免訴之判決，刑事訴訟法第
    三百零二條第一款定有明文；又訴訟上所謂一事不再理之原
    則，關於實質上一罪或裁判上一罪，亦均有其適用，最高法
    院六十年台非字第七七號著有判例。
三、經查：
  (一)本件被告另案被訴於九十六年十二月間將其所有第一商業銀
    行（下稱第一銀行）板橋分行申請開設之帳號為0000000000
    0 號帳戶之存摺、提款卡及密碼交予詐騙集團之成員使用，
    並經該詐騙集團人員分別於九十六年十二月二十八日下午八
    時十五分許，致電林欣蓉，向林欣蓉佯稱其先前在網路購物
    時，因系統操作錯誤變成分期付款，需至自動櫃員機依指示
    操作以取消分期付款云云，致林欣蓉陷於錯誤，於同日下午
    十時五十六分許，匯款五萬八千元至上開被告在第一商業銀
    行上開帳戶內；另於九十六年十二月二十八日下午九時三十
    分許，致電蔡庭芳，向蔡庭芳佯稱其先前在網路購物時，因
    作業錯誤變成分期付款，需至自動櫃員機依指示操作以取消
    分期付款云云，致蔡庭芳陷於錯誤，於同日下午十時五十八
    分許，匯款二萬九千九百八十六元至被告在第一商業銀行上
    開帳戶內，因認被告涉犯刑法第三十條第一項、第三百三十
    九條幫助詐欺罪嫌，經臺灣板橋地方法院檢察署檢察官以九
    十七年度偵字第七九四九號聲請簡易判決處刑，並經本院於
    九十七年四月三十日以九十七年度簡字第三五０八號判決判
    處被告有期徒刑三月，於九十七年五月二十九日判決確定等
    情，有本院九十七年度簡字第三五０八號刑事簡易判決、臺
    灣高等法院被告前案紀錄表各一份在卷可稽。
  (二)訊據被告在本院審理時供稱：伊係於九十六年十二月間，因
    綽號「小陳」之友人向伊借用存摺、提款卡，伊原先就有第
    一銀行之帳戶，「小陳」叫伊再開一個帳戶，伊就於九十六
    年十二月二十八日去合作金庫開戶，在開戶後，伊在臺北縣
    土城市○○路住處的巷口，將伊上開二個帳戶之存摺、提款
    卡一起借給「小陳」，「小陳」說交還時會給伊二千元之酬
    勞，並有留電話給伊，但電話後來停話，伊也找不到「小陳
    」等語。參以觀諸本案之被害人甲○○及前案之被害人林欣
    蓉、蔡庭芳等人，遭詐騙之日期同為九十七年十二月二十八
    日，且該二案詐欺集團所為詐騙手段亦屬相同，又本院復查
    無其他積極證據足認被告確係於不同時間分別交付第一銀行
    、合作金庫帳戶之存摺、提款卡及密碼，是被告在本院審理
    時供稱係同時同地交付其在第一銀行、合作金庫上開帳戶之
    存摺、提款卡及密碼予「小陳」所屬之詐欺集團使用，堪予
    採信。
  (三)從而，本案所認被告提供其在合作金庫土城分行之上開帳戶
    予詐欺集團成員使用，以幫助該詐欺集團遂行對被害人甲○
    ○詐欺取財之行為；與前案所載其提供第一銀行板橋分行之
    上開帳戶，以幫助該詐欺集團遂行對被害人林欣蓉、蔡庭芳
    詐欺取財之行為，因被告所提供之上開二帳戶既係同時交付
    ，應認僅有一次交付帳戶之幫助行為，核屬一行為而觸犯數
    罪名之想像競合犯，有裁判上一罪關係，為同一案件。是以
    本案應為前案確定判決效力所及，揆諸前揭說明，自應諭知
    免訴之判決。
據上論斷，應依刑事訴訟法第四百五十二條、第三百零二條第一
款，判決如主文。
中    華    民    國    98    年    2     月    27    日
                  刑事第六庭  審判長法  官  潘翠雪
                                    法  官  楊明佳
                                    法  官  王士珮
以上正本證明與原本無異。
如不服本判決應於收受判決後10日內向本院提出上訴書狀。
                                    書記官  郭晉良
中    華    民    國    98    年    2    月    27    日


司法院資訊處製作；財團法人民間司法改革基金會備份。
